【裁判字號】    97,訴,1918
【裁判日期】    970731
【裁判案由】    違反毒品危害防制條例
【裁判全文】
臺灣彰化地方法院刑事判決              97年度訴字第1918號
公  訴  人  臺灣彰化地方法院檢察署檢察官
被      告  甲○○
                    號
                  （現另案於臺灣彰化監獄執行中）
上列被告因違反毒品危害防制條例案件，經檢察官提起公訴（九
十七年度毒偵字第二三一０號），本院依簡式審判程序判決如下
：
    主    文
甲○○施用第一級毒品，累犯，處有期徒刑壹年。
    犯罪事實及理由
一、犯罪事實：
    甲○○前於民國九十年間因施用毒品案件，由臺灣彰化地方
    法院檢察署檢察官聲請送強制戒治並提起公訴，強制戒治部
    分於九十一年十月十六日執行完畢釋放，所涉刑案部分，則
    經本院以九十年度訴字第一三０九號分別判處有期徒刑七月
    、四月，應執行有期徒刑十月確定，並於九十二年十二月四
    日縮短刑期執行完畢；又於九十三年間因施用毒品案件，經
    本院以九十三年度訴字第一六０七號判決判處有期徒刑九月
    、七月，應執行有期徒刑一年二月確定，於九十五年三月二
    十六日縮刑期滿執行完畢。詎仍不知悔改，復基於同時施用
    第一、二級毒品之犯意，於九十七年三月十四日，在其斯時
    位於臺中市○○路○段二一０巷十號居所，以將海洛因混合
    甲基安非他命摻放後一起置於針筒內注射之方式，施用第一
    級毒品海洛因及第二級毒品甲基安非他命一次。嗣於同年月
    十五日十七時二十分許，為警在臺中市○○路○段二一０巷
    附近查獲，經採其尿液送驗結果，呈嗎啡、甲基安非他命陽
    性反應。
二、本案證據：
(一)被告自白。
(二)臺中市警察局第二分局採集尿液鑑定同意書、臺中市警察局
    第二分局尿液代號與真實姓名對照表各一紙。
(三)中山醫學大學附設醫院檢驗科藥物檢測中心尿液檢驗報告一
    紙。
(四)臺灣高等法院被告前案紀錄表、刑案資料查註紀錄表各一份
    。
三、被告於九十七年三月十四日，將海洛因及甲基安非他命混合
    摻放一起置於針筒內注射一次之犯行，係一行為同時觸犯施
    用第一級毒品及第二級毒品二罪名，為想像競合犯，應依刑
    法第五十五條規定，從一重之施用第一級毒品罪論處。
四、按毒品危害防制條例於九十二年七月九日修正公布，自九十
    三年一月九日施行，其中第二十條、第二十三條將施用毒品
    之刑事處遇程序，區分為「初犯」及「五年內再犯」、「五
    年後再犯」。依其立法理由之說明：「初犯」，經觀察、勒
    戒或強制戒治後，應為不起訴處分或不付審理之裁定；經觀
    察、勒戒或強制戒治執行完畢釋放後，「五年內再犯」者，
    因其再犯率甚高，原實施之觀察、勒戒及強制戒治既已無法
    收其實效，爰依法追訴或裁定交付審理。至於經觀察、勒戒
    或強制戒治執行完畢釋放後，「五年後再犯」者，前所實施
    之觀察、勒戒或強制戒治已足以遮斷其施用毒品之毒癮，為
    期自新及協助其斷除毒癮，仍適用「初犯」規定，先經觀察
    、勒戒或強制戒治之程序。從而依修正後之規定，僅限於「
    初犯」及「五年後再犯」二種情形，始應先經觀察、勒戒或
    強制戒治程序。倘被告於五年內已再犯施用毒品，經依法追
    訴處罰，縱其第三次（或第三次以上）再度施用毒品之時間
    ，在初犯經觀察、勒戒或強制戒治執行完畢釋放五年以後，
    因與單純之「五年後再犯」之情形有別，已不合於「五年後
    再犯」之例外規定，且因已於「五年內再犯」，顯見其再犯
    率甚高，原實施觀察、勒戒或強制戒治，已無法收其實效，
    即應回歸原則性規定，由檢察官逕行起訴，依該條例第十條
    處罰（最高法院九十五年五月九日第七次刑事庭會議決定、
    九十五年度臺非字第一三四號裁判意旨參照）。查，被告前
    於九十年間因施用毒品案件，由臺灣彰化地方法院檢察署檢
    察官聲請送強制戒治並提起公訴，強制戒治部分於九十一年
    十月十六日執行完畢釋放，所涉刑案部分，則經本院以九十
    年度訴字第一三０九號分別判處有期徒刑七月、四月，應執
    行有期徒刑十月確定，並於九十二年十二月四日縮短刑期執
    行完畢；又於九十三年間因施用毒品案件，經本院以九十三
    年度訴字第一六０七號判決判處有期徒刑九月、七月，應執
    行有期徒刑一年二月確定，於九十五年三月二十六日縮刑期
    滿執行完畢等情，有卷附臺灣高等法院被告前案紀錄表、臺
    灣彰化地方法院檢察署刑案資料查註紀錄表可佐，足見被告
    在九十一年十月十六日強制戒治執行完畢後五年內，曾再犯
    施用毒品案件，並經本院判刑確定後執行完畢，是被告前次
    所為之強制戒治治療程序，顯未能收到祛除毒癮之實效，參
    諸首揭說明，被告再犯本案施用毒品之犯行，應依法論科。
五、本案被告犯罪時間係在九十六年四月二十四日以後，並不符
    合中華民國九十六年罪犯減刑條例所定之減刑要件，尚無依
    該條例規定予以減刑之餘地。
六、應依刑事訴訟法第二百七十三條之一第一項、第二百九十九
    條第一項前段、第三百十條之二、第四百五十四條第一項，
    毒品危害防制條例第十條第一項、第二項，刑法第十一條前
    段、第四十七條第一項、第五十五條，判決如主文。
七、如不服本判決，應於判決送達後十日內，向本院提出上訴狀
    （須附繕本），上訴於臺灣高等法院臺中分院。
本案經檢察官郭玄義到庭執行職務。
中    華    民    國    97    年    7     月    31    日
                  刑事第四庭  法  官  周  莉  菁
以上正本證明與原本無異。
如不服本判決，應於判決送達後十日內向本院提出上訴狀 (須附
繕本)。
中    華    民    國    97    年    7     月    31    日
                              書記官  卓  俊  杰
附錄本判決論罪科刑法條：
毒品危害防制條例第十條
施用第一級毒品者，處六月以上五年以下有期徒刑。
施用第二級毒品者，處三年以下有期徒刑。


司法院資訊處製作；財團法人民間司法改革基金會備份。
